【裁判字號】    92,重上更(三),44
【裁判日期】    920513
【裁判案由】    毒品危害防制條例
【裁判全文】
臺灣高等法院臺南分院刑事判決                                      行股
    上  訴  人
    即  被  告  乙  ○  ○
    指定辯護人  本院公設辯護人  丁  ○  ○
右上訴人因毒品危害防制條例案件，不服臺灣雲林地方法院八十九年度訴字第九十一
號中華民國八十九年九月四日第一審判決（起訴案號：臺灣雲林地方法院檢察署八十
九年度偵字第七０七號，及併辦案號：八十九年度偵字第九六七號），提起上訴，判
決後經最高法院第三次發回更審，本院判決如左：
    主      文
原判決關於乙○○部分撤銷。
乙○○連續販賣第一級毒品，處有期徒刑拾肆年。扣案之海洛因參包（合計淨重壹點
貳參公克）、安非他命柒包（合計淨重拾玖點陸玖公克），均沒收銷燬之；海洛因外
包裝重壹點陸伍公克、安非他命外包裝重貳點柒玖公克、電子磅秤壹台、中型夾鏈袋
壹包、小型夾鏈袋參包，均沒收。販賣毒品所得共計新臺幣貳萬參仟元沒收，如全部
或一部不能沒收時，以其財產抵償之。
    事      實
一、乙○○（綽號戀戀姐）前曾因多次違反麻醉藥品管理條例及肅清煙毒條例等罪，
    分別經判處有期徒刑確定，經接續執行後假釋出獄在案，詎於假釋期間猶不知悔
    改，復基於意圖販賣第一級毒品海洛因，及第二級毒品安非他命營利之概括犯意
    ，自民國（下同）八十八年十一月中旬某日起，至八十九年一月七日之前某日止
    ，先後在雲林縣北港鎮『皇嘉汽車旅館』前、同鎮○○路『東坡居遊藝場』前、
    及『北港大橋』下等地，以每次海洛因新臺幣（下同）五千元、安非他命二千元
    之價格，連續三次同時販賣數量不詳之海洛因及安非他命予甲○○施用（另案審
    理），共販賣海洛因得款一萬五千元、販賣安非他命得款六千元。其復基於原販
    賣安非他命之概括犯意，與甲○○約定於八十九年一月七日下午十一時許，在『
    嘉聯汽車商行』前交易安非他命，並指示有幫助犯意之蕭豐輝（業經原審判處罪
    刑確定），騎乘車牌ＶＱＩ－三六三號機車，搭載其至『嘉聯汽車商行』前，由
    其販賣安非他命予甲○○得款二千元，其則免費提供安非他命予蕭豐輝施用（轉
    讓毒品部份未起訴）。嗣於八十九年一月九日凌晨四時許，警方查獲甲○○施用
    海洛因及安非他命，並供出該毒品係向其購買，即配合警方聯絡佯向其購買海洛
    因及安非他命各一包，價格依序各為五千元、四千元，並約定於同日下午五時五
    十分許，在北港鎮○○路一０七號『中華電信股份有限公司北港營運處』前交易
    ，其即託由有共同販賣犯意聯絡之蕭豐輝，攜帶海洛因、安非他命各一包赴約，
    擬交付予甲○○並取回價金時，為埋伏之警員趨前圍捕，蕭豐輝即將毒品丟入該
    營運處旁之垃圾桶，致未得逞，旋被警方扣各該海洛因一包（淨重０˙七０公克
    、外包裝重０˙二三公克）、安非他命一包（淨重三˙四九公克、外包裝重０˙
    二六公克），繼帶同警方至北港鎮新市場乙棟一－三號其賃居處，扣得其所有之
    海洛因二包（合計淨重０˙五三公克、外包裝重一˙四二公克）、安非他命六包
    （合計淨重十六˙二０公克、外包裝重二˙五三公克），及販毒所用之電子磅秤
    一台、分裝毒品所用之中型夾鏈袋一包、小型夾鏈袋三包。其並供出毒品來源係
    向前手鄭銘芬購買，因而帶同警方捕獲鄭銘芬。
二、案經嘉義縣警察局第一分局移送臺灣嘉義地方法院檢察署呈由臺灣高等法院檢察
    署檢察長核准移轉臺灣雲林地方法院檢察署檢察官偵查起訴及移送併案審理。
    理      由
一、訊據上訴人即被告乙○○，矢口否認有何販賣第一、二級毒品之犯行，並辯稱：
    其原由男友林春龍向甲○○購買毒品施用，嗣因林春龍被捕，其遂改向甲○○購
    買毒品，且其為桃園人對北港地區不熟，均由蕭豐輝載其上班，案發日其欲還八
    千元予甲○○，先還四千元，另五千元甲○○囑其寄給林春龍，甲○○並持交其
    已包裝之海洛因及安非他命、磅秤，及囑其去購買夾鏈袋，此可查明包裝上有甲○○之指紋，且經警查扣之物品，除注射針筒等施用毒品工具及行動電話、呼叫
    器係其所有外，餘均係甲○○於案發前寄放在其賃居處，為甲○○所有之物，其
    確未販賣毒品予甲○○云云。然查：
（一）被告如何為右揭多次販賣海洛因、安非他命予甲○○之犯罪事實，已迭據證人
      甲○○先後在警訊及歷次偵審中證述不移（見警卷第十七至十九頁、偵查卷第
      二十四－二、二十四－三頁、原審卷第一百八十二、一百八十三頁、上訴卷第
      七十七至七十九頁、本審九十二年四月十五日訊問筆錄）。並據原審同案被告
      蕭豐輝在警訊及偵查中供稱：「於八十九年一月七日晚上十一時許，在『嘉聯
      汽車商行』載送乙○○販賣二千元安非他命一包予甲○○，復受乙○○之託，
      將價值五千元、四千元之海洛因及安非他命各乙包，轉交欲販賣對象甲○○，
      而於同年一月九日下午五時五十分許，在『中華電信股份有限公司北港營運處
      』前，被警方逮捕，並在該營運處旁垃圾桶查扣海洛因、安非他命各一包。」
      （見警卷第九頁至十三頁、偵查卷第十五至十六頁），及證人即查獲之警員高
      文楷、吳明芳、吳鴻等人，在原審一致證稱：「查獲經過係先查獲證人甲○○，經同仁告訴伊等有人在電信公司毒品交易，伊等乃先在電信公司週圍繞行
      ，甲○○在車內陪同伊等指認後，逮捕蕭豐輝，另從垃圾桶取出安非他命及海
      洛因。」（見原審卷第一０九頁），各等語屬實。即被告在警訊中亦坦承：「
      扣案之海洛因與安非他命各乙包，係其委請蕭豐輝持交予甲○○無訛。」（見
      警卷第六頁）。且共同被告蕭豐輝被警逮捕時所查扣之海洛因、安非他命各乙
      包，送請法務部調查局鑑定結果，確屬海洛因、甲基安非他命（海洛因淨重０
      ˙七０公克、包裝重０˙二三公克，安非他命淨重三˙四九公克、包裝重０˙
      二六公克）；另在被告賃居處所查扣之海洛因二包、安非他命六包、電子磅秤
      一台、中小型夾鏈袋共四包，均屬被告所有，不惟已據其在警訊中供承在卷（
      見警卷第二頁），並據原審同案被告蕭豐輝在警訊中供述屬實，且該海洛因二
      包、安非他命六包，送請法務部調查局鑑定結果，確屬海洛因、甲基安非他命
      （海洛因合計淨重０˙五三公克、包裝重一˙四二公克，安非他命合計淨重十
      六˙二─公克、包裝重二˙五三公克，另扣案電子磅秤一台經送鑑定結果，證
      實殘留有安非他命），復有法務部調查局各該鑑定通知書、檢驗通知書各一份
      存卷足稽（見原審卷第二十七頁、第九十頁、更一審卷）。據此證人甲○○證
      稱向被告購買毒品云者，即屬信而有徵堪以憑採。
（二）在『中華電信股份有限公司北港營運處』前所查扣之海洛因含外包裝計重０˙
      九三公克、安非他命含外包裝計重三˙七五公克，既有如前述，參以海洛因、
      安非他命等毒品之交易，悉以重量計算價格，一般以『錢』為單位，一錢為三
      ˙七五公克，而該查扣之海洛因一包重量約四分之一錢（０˙九三公克÷三˙
      七五公克／錢≒一／四），另該查扣之安非他命一包重量恰為一錢，如此重量
      當係使用電子磅秤及分裝袋，所精密量出並予分裝無疑。次參酌扣案之電子磅
      秤一台，經送鑑驗結果既亦殘存有安非他命成分，足證該電子磅秤係供被告販
      賣毒品秤量之用，分裝袋則供被告販賣毒品分裝之用。且被告與甲○○非親非
      故，在政府雷厲緝毒情形下，物稀價昂，苟無利可圖，被告豈有甘冒被查獲嚴
      辦之風險，平白以毒品供甲○○施用之理？被告有從販賣過程中獲取買賣價差
      牟利之營利意圖，灼然明甚。
（三）被告在警訊中係辯稱：「扣案之海洛因與安非他命，係其與甲○○合資購買。
      」云云，繼在偵查中亦辯稱：「（蕭豐輝稱在嘉聯汽車公司前堤岸有拿海洛因
      、安非他命給甲○○？）有，我是還給他的，沒向他收錢。」云云（見偵查卷
      第十八頁），或供稱與證人甲○○合資購買毒品，或供稱原審同案被告蕭豐輝
      將毒品還予證人甲○○；惟嗣自原審迄本審審理中則始終辯稱：「其係向甲○○購買毒品海洛因及安非他命，並未販賣毒品予甲○○。」云云，已見其先後
      辯解反覆不一，游移不定，難認屬實。且證人甲○○復迭堅詞否認有販賣毒品
      予被告，或曾要求被告購買夾鏈袋之情事。雖被告另辯稱：「警訊中有向警員
      供述，海洛因、安非他命係向甲○○購買。」云云；然既經證人即警員高文楷
      在原審證稱：「乙○○於警訊中未提及向甲○○購買。」等語（見原審卷第一
      百九十七頁）。則苟被告確係向甲○○購買毒品，何以於案發之初未即供出毒
      品來源，係向甲○○購買，僅辯稱係與甲○○合資購買，反而供出毒品來源，
      係向綽號『阿嫂』之鄭銘芳購買毒品，復主動帶同警方前往臺北查獲鄭銘芳及
      配偶郭樹枝，甚而以供出毒品來源為由，請求檢察官能從輕發落（見警卷第五
      、七頁），迨檢察官提起公訴，始辯稱：「其係向甲○○購買毒品海洛因及安
      非他命。」云云，益見被告所為該部分辯解，核非實情。況警方依原審同案被
      告蕭豐輝之供述，查悉扣案之海洛因及安非他命，係被告指示交予甲○○後，
      旋至被告賃居處搜扣得海洛因二包、安非他命六包，更足認被告擬販賣予甲○○之毒品，係由賃居處所查扣之海洛因及安非他命，使用電子磅秤及分裝袋所
      分裝無訛。被告空言辯稱賃居處所查扣之毒品，係供自己施用或係甲○○所寄
      放云云，誠屬無稽。
（四）被告在歷次審理中雖又辯稱：「其至雲林縣北港鎮，人生地不熟，不可能販售
  毒品，毒品係男友林春龍提供，林春龍可證明扣案毒品係向甲○○購買。」云
      云。第以證人林春龍在原審既已明確證稱：「伊未提供毒品予乙○○，亦未向
      甲○○購買毒品，更不知乙○○有無向甲○○購買毒品，伊有部分朋友知悉乙○○販賣毒品，曾找伊向乙○○購買，伊不知朋友名字。」（見原審卷第一六
      十七頁），繼在本院上訴審亦證稱：「（你是否有帶被告去向甲○○購買毒品
      一、二次？）沒有，是甲○○他有來我住的地方吸食毒品。」、「（他在雲林
      地方法院供稱你沒有在嘉義、雲林拿毒品給他，是被告他去臺北拿毒品下來吸
      食？）是的。」、「（你在雲林地方法院供稱你有些朋友是向被告買毒品？）
      他們是來我住的地方找我，是要向被告買毒品的。」、「（你是否有介紹被告
      向甲○○買毒品？）沒有。」、「（你對乙○○供稱毒品是向甲○○買約八千
      元，扣案之電子秤及安非他命等物是甲○○的，且有寄五千元給你，甲○○只
      有拿三千元，是否有此事實？）沒有此事實。」各等語不移（見上訴卷第五十
      六至五十八頁），顯見被告企圖嫁禍於甲○○之情，被告此部分辯解，非但不
      足資為被告有利之證明，適足據為被告確有販毒之認定。至被告乙○○在本院
      上訴審及本審所請求訊問之證人丙○○，雖到庭附合被告之說詞，均證稱：「
      甲○○有賣毒品予乙○○。」云云（見上訴卷第九十五頁至九十六頁、本審卷
      九十二年三月二十八日訊問筆錄）；惟證人甲○○既迭在原審及本審證稱不認
      識丙○○在卷（見原審卷第九十五頁、本審卷九十二年四月十五日訊問筆錄）
      ，且被告自被警方查獲迄原審法院審理時，復均未供稱：「丙○○曾親見甲○○販賣毒品。」之情，迨本院上訴審調查時，始請求傳訊證人丙○○證明此事
      ，況證人丙○○在本院上訴審所證稱：「甲○○當日係騎乘黑色機車。」乙節
      ，亦與證人甲○○所有之機車為『紅色』，顯然殊異，足認證人丙○○之證言
      ，要屬事後故為迴護被告之飾詞，難為被告有利之證明。
（五）被告在歷次審理時雖又迭辯稱：「扣案物品係甲○○所寄放，甲○○在北港汽
      車教練場交予蕭豐輝，復囑其購買扣案之夾鏈袋。」、或「查扣物品除夾鏈袋
      外，均係甲○○所寄放。」云云；然因原審同案被告蕭豐輝對此已表示不知情
      ，且亦與被告在警訊中所自承：「扣案之物品均為其所有。」等語明顯牴觸，
      自難信以為真。至證人甲○○就向被告購買毒品之次數，雖在警訊及歷次偵審
      中所言互有出入，然其在原審及本院上訴審先後多次證述之交易毒品時間、地
      點及購買海洛因、安非他命各至少四次，則至為明確（見上訴卷第七十七－一
      頁）。雖該證人前後所供次數容有不一，致無從前後一貫完全吻合，然此實因
      證人甲○○於購毒之初，並非刻意供出毒品來源使然，所為買賣次數，或因時
      間日久囿於記憶而淡忘；然就購買毒品最初與最後時間、地點則甚明白，則依
      罪疑惟輕之法理，自以認定甲○○與被告二人，確有於上開期間，先後在『皇
      嘉汽車旅館』前、『東坡居遊藝場』前、及『北港大橋』下，同時各交易海洛
      因及安非他命一次為宜，尚難以證人甲○○對具體交易之次數略有出入，遽認
      所為證言全然不足採信。次參酌原審同案被告蕭豐輝在警訊中自承：「伊有二
      次經由被告乙○○囑咐交毒品予甲○○，並將價款取回予乙○○，第一次在八
      十八年十二月下旬，第二次即被警方查獲之時，另有五次係伊載同乙○○至交
      易地點，將毒品交予甲○○，最後一次於八十九年一月七日晚上十一點，在上
      開『嘉聯汽車商行』前交易。」、「交易毒品地點大都在雲林縣北港鎮內『皇
      家汽車旅館』前、『東坡居遊藝場』、『北港大橋』下、『中華電信公司』前
      、『嘉聯汽車商行』前。」等語（見警卷第九、十三頁），及證人甲○○在原
      審證稱：「海洛因是跟被告買的，共買四次，地點是在北港鎮『皇家汽車旅館
      前』及『東坡居遊藝場』、『北港大橋下』、『中華電信公司』前，交易時由
      被告出面，在東坡居、中華電信公司前是由共同被告蕭豐輝出面．．．」、「
      安非他命是跟被告買的，安非他命一共買過五次．．．安非他命都是被告拿給
      我的，共同被告蕭豐輝也有拿給我一、二次，被告是在『皇家汽車旅館前』給
      我的，『東坡居』是被告與共同被告蕭豐輝都有分別拿給我過，『北港大橋』
      下都是被告拿給我的，中華電信公司是共同被告蕭豐輝拿給我，『嘉聯汽車商
      行』係被告與共同被告蕭豐輝二人同時出面。」等語（見原審卷第九十四、九
      十五頁），亦顯見原審同案被告蕭豐輝所供，與證人甲○○所證內容大致相符
      。再觀諸證人甲○○在原審所證稱：「除了上開地點外（包含查獲地點），並
      未與被告有再交易海洛因，交易海洛因時在『東坡居遊藝場』由共同被告蕭豐
      輝載被告到場，安非他命係在『東坡居遊藝場』、『北港大橋』、『皇家汽車
      旅館』、『嘉聯汽車商行』等地點交易等語。嗣即改稱：『東坡居遊藝場』交
      易那次是安非他命與海洛因一起買，共同被告蕭豐輝並未出面，伊剛才講錯，
      共同被告蕭豐輝不曾載被告出面賣海洛因給伊。」等語（見原審卷第一百八十
      二頁），證人甲○○針對八十九年一月七日下午十一時許，在上開『嘉聯汽車
      商行』前，由原審同案被告蕭豐輝載被告前往，由被告自行販賣安非他命予甲○○之事實，亦與原審同案被告蕭豐輝自白之內容相符，自應以此作為認定之
      基礎。又原審同案被告蕭豐輝在原審既已供明：「警訊筆錄所供俱屬真實，經
      伊閱讀後始行簽名。」等語，自足資為被告販賣毒品予甲○○之佐證。嗣證人
      甲○○在本院歷審所述與原審證述購買毒品次數不同，自應以案發後不久在原
      審所為證述，較為正確，至在本院上訴歷審所證述次數，因時日已久，印象模
      糊，記憶不清，尚難憑採。據此被告先後四次販賣海洛因犯行（一次未遂），
      五次販賣安非他命犯行（一次未遂），且除在『嘉聯汽車商行』該次係單獨販
      賣安非他命外，餘歷次均係同時販賣海洛因及安非他命，應可認定。至被告販
      賣毒品所得，除在『中華電信公司』該次因係為配合警方破案未遂無所得外，
      餘三次販賣海洛因每次五千元，既經證人甲○○供證明確，則販賣三次海洛因
      所得共為一萬五千元，另四次販賣安非他命部分，因證人甲○○證稱每次二千
      元至四千元不等，復無確切證據認定每次販賣之價額，本院因認以罪疑唯輕之
      法理，採計最低每次二千元最有利被告之價額算之，販賣四次安非他命所得共
      為八千元，合計販賣第一、二級毒品所得共為二萬三千元，亦足認定。
（六）原審同案被告蕭豐輝在警訊中既已供承：因乙○○係桃園縣人，北港地區不熟
      ，始由伊騎乘伊所有之ＶＱＩ－三六三號機車，載同乙○○販賣毒品予甲○○
      ，乙○○則免費提供安非他命供伊施用為代價，被查獲時伊經乙○○交付海洛
      因及安非他命各一包，價格分別為五千元、四千元，由伊幫乙○○送交毒品予
      甲○○等語（見警卷第九至第十三頁），則苟被告未從中得利，何得以免費提
      供安非他命予原審同案被告蕭豐輝施用？且證人甲○○自警訊迄本院上訴審亦
      均證稱：海洛因及安非他命係向乙○○購買等語，另原審同案被告蕭豐輝在警
      訊中復供稱：伊未曾主動與甲○○聯絡，僅受乙○○囑咐，始與甲○○交易等
      情（見警卷第十頁），足見原審同案被告蕭豐輝僅向被告取得安非他命施用，
      而載被告至交易地點販賣毒品，或單獨替被告乙○○轉交毒品與價金，並未自
      甲○○取得任何利益，本無營利意圖，從而原審同案被告蕭豐輝載被告前往交
      易毒品，雖出於幫助被告販賣毒品之故意，僅屬幫助犯，然於查獲該次乃為被
      告販賣毒品而攜帶毒品前往交易，交易行為縱未得逞，然已符販賣毒品之構成
      要件，自應與被告同負共同正犯之罪責。又查測謊鑑定，乃由鑑定人利用測謊
      儀器將受測者情緒波動反應加以紀錄，易言之，利用受測者對問題關心程度所
      呈現呼吸、血壓、脈搏及皮膚電阻等生理反應，用以分析判斷受測者之供述，
      是否違反其內心之真意而屬虛偽不實；然因刑事案件涉及是否須負刑責，被告
      心理上負擔實不免影響呼吸、血壓等反應，依現今司法實務見解，雖認並非全
      無證據能力，然測謊既有前開技術上侷限性，自無從確認測謊結果是否與事實
      相符。本件被告上開犯罪既有積極事證充分且嚴格之證明，本院因認無依被告
      在前審之聲請，進行測謊鑑定之必要，附此敘明。
（七）綜上足認被告所辯，無非係屬畏罪避重就輕之飾詞，無足取信。本件事證已臻
      明確，被告之犯行洵堪認定，應予依法論科。
二、按海洛因、安非他命均屬毒品危害防制條例第二條所稱之第一、二級毒品，乃被
    告竟在『皇嘉汽車旅館』前、『東坡居遊藝場』前、及『北港大橋』下等地，以
    每次海洛因新臺幣（下同）五千元、安非他命二千元之價格，先後同時販賣海洛
    因及安非他命予甲○○，核均係犯該條例第四條第一、二項之販賣第一、二級毒
    品罪；及在『嘉聯汽車商行』前，販賣安非他命予甲○○，係犯該條例第四條第
    二項之販賣第二級毒品罪；另託原審同案被告蕭豐輝前往『中華電信股份有限公
    司北港營運處』前，同時販賣海洛因及安非他命予甲○○，因甲○○係為配合警
    方破案，佯向被告購買毒品而來，雙方本無販賣之真意，核係犯該條例第五項、
    第一、二項之販賣第一、二級毒品未遂罪。其所犯販賣第一、二級毒品未遂罪部
    分，與原審同案被告蕭豐輝間，互有犯意聯絡及行為分擔，均應論以共同正犯。
    其持有第一、二級毒品之低度行為，已為其進而販賣第一、二級毒品之高度行為
    所吸收，均不另論罪。其先後三次販賣第一級毒品既遂、及一次販賣第一級毒品
    未遂犯行，與先後四次販賣第二級毒品既遂、及一次販賣第二級毒品未遂犯行，
    均各時間緊接，犯罪構成要件相同，顯均各係基於概括之犯意反覆為之，均應各
    論以情節較重之連續販賣第一級毒品既遂一罪、及連續販賣第二級毒品既遂一罪
    ，除其中販賣第一級毒品罪因法定本刑為死刑、無期徒刑部分，及販賣第二級毒
    品罪因法定本刑為無期徒刑部分，依法不得加重外，餘有期徒刑部分，均應依法
    加重其刑。其販賣第一級毒品與販賣第二級毒品二罪，係以一販賣行為同時觸犯
    二罪名，屬異種想像競合犯，應從一重之連續販賣第一級毒品罪處斷。其經警查
    獲後供出毒品來源而破獲前手鄭銘芬，既有警訊筆錄在卷足稽，並據證人即警員
    高文楷等人證述屬實，應依毒品危害防制條例第十七條規定減輕其刑。
三、原審認被告罪證明確，因予論罪科刑，固非無見。惟查（一）被告係連續三次販
    賣第一、二級毒品既遂，另與原審同案被告蕭豐輝販賣第一、二級毒品未遂，應
    依連續犯規定，從一重之連續販賣第一級毒品既遂罪處斷，主文即應諭知「連續
    販賣第一級毒品」之罪刑，乃原判決竟諭知「共同連續販賣第一級毒品」之罪刑
    ，主文與理由已有矛盾。（二）證人甲○○在原審已明確供稱被查獲前，有向原
    審同案被告蕭豐輝表示，欲同時購買海洛因及安非他命等語（見原審卷第九十四
    、九十五頁），且原判決於事實欄內，亦記載：「蕭豐輝˙˙˙基於與乙○○共
    同販賣海洛因及安非他命之犯意聯絡，於上開時地攜帶海洛因及安非他命各一包
    ，準備轉交給甲○○並取回價金時，為警方逮捕」等語（見原判決正本第三頁第
    十六至十九行），顯然被告係以一個販賣行為，同時觸犯毒品危害防制條例第四
    條第五項、第一、二項之販賣第一、二級毒品未遂兩罪，應依想像競合犯之例，
    先就被告所犯四次販賣第一級毒品犯行（一次未遂），五次販賣第二級毒品犯行
    （一次未遂），各依連續犯從一重論以連續犯毒品危害防制條例第四條第一、二
    項之販賣第一、二級毒品既遂罪後，再依想像競合犯規定，從一重論以連續犯毒
    品危害防制條例第四條第一項之販賣第一級毒品既遂罪，方屬適法；乃原判決竟
    遽論被告觸犯上開二罪，犯意各別，行為互殊，應分論併罰，其認事用法難謂無
    誤。（三）毒品危害防制條例第十八條第一項規定，得諭知沒收並銷燬者，以查
    獲之毒品及專供製造或施用毒品之器具為限，並不及於毒品之外包裝；乃原判決
    竟將查扣之海洛因外包裝重一˙六五公克、及安非他命外包裝重二˙七九公克，
    併依上開規定諭知沒收並銷燬之。且該條例第十九條第一項規定，犯第四條至第
    九條等罪者，其供犯罪所用或因犯罪所得之財物，均沒收之，係採義務沒收主義
    ，自應優先於刑法第三十八條第一項第二款、第三款而為適用；原判決既認扣案
    之電子磅秤一台、中型夾鏈袋一包、小型夾鏈袋三包，均屬被告販賣毒品所用之
    物，自應適用該條例第十九條第一項規定諭知沒收，乃竟依刑法第三十八條第一
    項第二款規定宣告沒收，同均有未合。（四）原判決理由欄對於如何量處被告之
    刑度、定應執行之刑、褫奪公權之理由、扣案之物如何沒收或銷燬，均付之闕如
    ，理由亦有未備。（五）本案屬強制辯護案件，原審於審判期日雖通知公設辯護
    人到庭為被告辯護，且於該日之審判筆錄並記載「公設辯護人陳述辯護意旨如辯
    護書所載」，然查該卷宗並未有公設辯護人所提之辯護書，自與公設辯護人未經
    到庭辯護無異，亦難認合法。被告上訴意旨，否認犯罪，指摘原審對其判決不當
    ，雖無足取；惟原審該部分判決既有可議，自屬無可維持，應由本院將原審該部
    分判決予以撤銷改判。爰審酌被告曾因違反麻醉藥品管理條例及肅清煙毒條例等
    罪，先後判處有期徒刑確定，甫經接續執行假釋出獄在案，既有其全國前案紀錄
    表附卷可佐，詎於假釋期間猶不知悔改，復連續販賣第一、二級毒品，危害社會
    至鉅，且犯後一再砌詞飾卸犯行，足見毫無悔意等一切情狀，改對其量處有期徒
    刑十四年，以資懲儆。扣案之海洛因三包（其中一包自蕭豐輝處查獲、另二包自
    被告賃居處查獲），合計淨重一˙二三公克（０˙七０公克＋０˙五三公克），
    及安非他命七包（其中一包自蕭豐輝處查獲、另六包自被告賃居處查獲），合計
    淨重十九˙六九公克（十六˙二０公克＋三˙四九公克），均屬毒品，應依毒品
    危害防制條例第十八條第一項規定沒收銷燬之。另海洛因外包裝重一˙六五公克
    （０˙二三公克＋一˙四二公克），及安非他命外包裝重二˙七九公克（二˙五
    三公克＋０˙二六公克），既均用於包裹毒品，防毒品裸露、潮濕，便於攜帶販
    賣，自係供販賣毒品所用之物，另扣案之電子磅秤一台、中型夾鏈袋一包、小型
    夾鏈袋三包，亦均屬被告販賣毒品所用之物，均應依毒品危害防制條例第十九條
    第一項規定併予諭知沒收。至被告乙○○販賣第一級毒品所得一萬五千元，及販
    賣第二級毒品所得八千元，合計二萬三千元，雖未扣案，惟依毒品危害防制條例
    第十九條第一項規定，仍應併予宣告沒收，如全部或一部不能沒收時，以其財產
    抵償之。
四、據上論斷，應依刑事訴訟法第三百六十九條第一項前段、第三百六十四條、第二
    百九十九條第一項前段，毒品危害防制條例第四條第一項、第二項、第五項、第
    十七條、第十八條前段、第十九條第一項，刑法第十一條前段、二十八條、第五
    十六條、第五十五條，判決如主文。
本案經檢察官羅清溪到庭執行職務。
中      華      民      國    九十二    年      五      月     十三     日
                                  臺灣高等法院臺南分院刑事第二庭
                                      審判長法官  游   明  仁
                                            法官  蘇   重  信
                                            法官  林   永  茂
右正本證明與原本無異。
如不服本判決，應於判決送達後十日內向本院提出上訴狀，其未敘述理由者並應於提
出上訴狀後十日內向本院補提理由書（應附繕本)。
                                      法院書記官  劉  岳  文
中  華      民      國    九十二    年      五      月     十三     日
毒品危害防制條例第四條第一、二項：
製造、運輸、販賣第一級毒品者，處死刑或無期徒刑；處無期徒刑者，得併科新台幣
一千萬元以下罰金。
製造、運輸、販賣第二級毒品者，處無期徒刑或七年以上有期徒刑，得併科新台幣七
百萬元以下罰金。


司法院資訊處製作；財團法人民間司法改革基金會備份。
